臺灣士林地方法院刑事判決　　　　　　　　　　　　　九十三年度交易字第九三號
　　公　訴　人　臺灣士林地方法院檢察署檢察官
　　被　　　告　乙○○
右列被告因業務過失傷害案件，經檢察官提起公訴（九十三年度偵字第七四一號），
本院於訊問被告後，被告為有罪之陳述，經合議庭裁定認應由受命法官獨任以簡式審
判程序審理並判決如左：
    主  文
乙○○從事業務之人，因業務上之過失傷害人，處有期徒刑肆月，如易科罰金以佰
元折算壹日。
    事  實
一、乙○○係計程車司機，平日以駕駛營業小客車載客為業，為從事駕駛業務之人，
    明知其職業駕駛執照於民國九十年間因逾期審驗，已遭臺北市監理處於九十年七
    月三日逕行註銷，依法不得駕駛汽車，竟仍於九十二年十月二十三日凌晨四時二
    十分許，駕駛車牌號碼五八七─ＣＢ號營業小客車，沿臺北縣淡水鎮○○路由臺
    北往三芝方向行駛，途經臺北縣淡水鎮○○路與北新路交岔路口時，擬自淡金路
    左轉駛入北新路之際，本應注意汽車行駛至交岔路口轉彎時，轉彎車應讓直行車
    先行，且應行至交岔路口中心處左轉，不得佔用來車道搶先左轉，並應注意車前
    狀況，隨時採取必要之安全措施，而依當時雖係夜間但有照明、車道舖設柏油、
    路面乾燥、無缺陷、亦無障礙物，且視距良好，並無不能注意之情事，竟疏未注
    意及此而貿然搶先左轉，適有甲○○駕駛車牌號碼ＡＮ─七六六一號自用小客貨
    車沿臺北縣淡水鎮○○路由三芝往臺北方向行駛至上開路口，因其車行方向之號
    誌已轉為綠燈而逕行驅車進入該交岔路口，突見乙○○駕駛前開營業小客車自對
    向車道左轉時已不及閃避煞停，乙○○駕駛之前開營業小客車之右前車頭遂撞及
    甲○○駕駛上開自用小客貨車之左側車身，造成甲○○受有左足第五蹠骨骨折、
    胸部挫傷等傷害。乙○○於肇事後，在有偵查犯罪權限之公務員發覺其犯罪前，
    即向據報前來現場處理車禍事宜之員警自首其為肇事者，並接受裁判。
二、案經乙○○自首暨被害人甲○○訴由臺北縣政府警察局淡水分局報告臺灣士林地
    方法院檢察署檢察官偵查起訴。
    理  由
一、右揭犯罪事實，業據被告乙○○於本院審理時自白不諱，核與證人即告訴人甲○
    ○指訴車禍發生之情節大致符合，並經證人即計程車乘客王偉娟、張佑慈分別證
    述在卷，復有臺北縣政府警察局淡水分局交通分隊道路交通事故調查報告表、道
    路交通事故補充資料表、自首情形調查表、道路交通事故現場圖各一份、交通事
    故談話紀錄表四份，交通事故現場照片三十張等附卷可稽；且告訴人甲○○確因
    本件車禍而受有如事實欄所示之傷害等情，亦有臺北市馬偕紀念醫院診斷證明書
    一紙在卷足憑，從而被告之自白內容核與事實相符，堪予採信。又被告所持用之
    職業駕駛執照因逾期審驗，已遭臺北市監理處於九十年七月三日逕行註銷等情，
    亦有公路監理電子閘門查詢資料及臺北市政府警察局舉發違反道路交通管理事件
    通知書各一份在卷可按。而按汽車駕駛執照為駕駛汽車之許可憑證；職業汽車駕
    駛人得憑因逾期審驗被註銷之職業駕駛執照，申請換發同等車類之普通駕駛執照
    ，但在未換發普通駕駛執照前，不得駕駛汽車，道路交通安全規則第五十條第一
    項前段、第五十四條第三項皆有明文。故被告明知其職業駕駛執照因逾期審驗而
    遭臺北市監理處逕行註銷，依法不得駕駛汽車，竟仍繼續駕車營業，應認係「無
    照駕車」。另按汽車行駛時，駕駛人應注意車前狀況，並隨時採取必要之安全措
    施；且汽車行駛至交岔路口轉彎時，轉彎車應讓直行車先行，且應行至交岔路口
    中心處左轉，並不得占用來車道搶先左轉，道路交通安全規則第九十四條第三項
    、第一百零二條第一項第四款、第六款分別定有明文。查被告駕車行經上開交岔
    路口欲左轉時，本應注意遵守上開交通規則，以維行車安全及避免危險之發生，
    參以當時雖係夜間但有照明、車道舖設柏油、路面乾燥、無缺陷、亦無障礙物，
    且視距良好，顯無不能注意之情事，其竟疏未注意及此而貿然搶先左轉，因而擦
    撞告訴人所駕駛之上開自用小客貨車，致告訴人受有前述傷害，是被告對於本件
    車禍之發生，自屬未盡其注意義務而有過失，且被告之過失行為與告訴人所受上
    述傷害之間，具有相當因果關係，至為明確，亦堪認定。本件事證已臻明確，被
    告犯行洵堪認定，應依法論科。
二、查被告乙○○係計程車司機，平日以駕駛營業小客車載客為業，為從事駕駛業務
    之人，核其所為，係犯刑法第二百八十四條第二項前段之業務過失傷害罪。又被
    告之職業駕駛執照因逾期審驗，已遭臺北市監理處於九十年七月三日逕行註銷，
    依法不得駕駛汽車，其明知無駕駛執照，竟仍繼續駕車載客營業，並因過失撞及
    告訴人所駕駛之前開車輛，因而致告訴人受有上開傷害，自應依道路交通管理處
    罰條例第八十六條第一項規定加重其刑。另被告於有偵查犯罪職權之機關或公務
    員未發覺其犯罪前，即向警方自首並表示願接受裁判等情，業據被告供承無訛，
    並有自首情形調查表一份在卷可按，是被告對於未發覺之罪自首而受裁判，應依
    刑法第六十二條前段之規定減輕其刑，並依法先加後減。爰審酌被告過失情節之
    輕重、告訴人之受傷情形，暨其犯罪後坦承犯行，惟現仍未與告訴人成立民事和
    解等一切情狀，量處如主文所示之刑，並諭知易科罰金之折算標準。
據上論斷，應依刑事訴訟法第二百七十三條之一第一項、第二百九十九條第一項前段
，刑法第二百八十四條第二項前段、第六十二條前段、第四十一條第一項，道路交通
管理處罰條例第八十六條第一項，罰金罰鍰提高標準條例第一條前段、第二條，判決
如主文。
本案經檢察官吳怡明到庭執行職務。
中      華      民      國    九十三    年      七      月     三十     日
                              臺灣士林地方法院刑事第一庭
                                  法  官  陳  章  榮
右正本證明與原本無異。
如不服本判決，應於判決送達後十日內，向本院提出上訴狀。
                                  書記官  嚴  慧  萍
中      華      民      國    九十三    年      八      月      五      日
附錄本案論罪科刑法條全文：
刑法第二百八十四條第二項前段：
  從事業務之人，因業務上之過失傷害人者，處一年以下有期徒刑、拘役或一千元以
  下罰金。
